臺灣高等法院刑事判決
110年度上訴字第1834號
上  訴  人  臺灣新北地方檢察署檢察官
上  訴  人  周暉恩
即  被  告          

                
選任辯護人  葉慶人  律師(法扶)          
            林祐增  律師(法扶)  
上  訴  人  林嘉琪
即  被  告          

選任辯護人  陳韋含  律師(法扶)          
被      告  鄒根盛





指定辯護人  本院公設辯護人  郭書益  
上列上訴人等因被告等殺人未遂等案件，不服臺灣新北地方法院
109年度訴字第577號，中華民國109年12月10日第一審判決（起
訴案號：臺灣新北地方檢察署109年度偵字第4501、17860號）提
起上訴，本院判決如下：
    主    文
原判決關於甲○○部分及丁○○共同犯剝奪他人行動自由罪部分撤銷
。
甲○○共同犯殺人罪，未遂，累犯，處有期徒刑柒年；又共同犯剝
奪他人行動自由罪，累犯，處有期徒刑伍月，如易科罰金，以新
臺幣壹仟元折算壹日。
丁○○共同犯剝奪他人行動自由罪，累犯，處有期徒刑柒月；又共
同犯剝奪他人行動自由罪，累犯，處有期徒刑肆月，如易科罰金
，以新臺幣壹仟元折算壹日。
其他上訴駁回。
    犯罪事實
一、乙○○與戊○○曾是男女朋友。乙○○之友人甲○○於乙○○與戊○○交
    往期間，曾與乙○○在電話中有所爭執，當時在乙○○旁邊之戊○○接過電話而與甲○○發生口角，甲○○因而對戊○○心懷忿恨。
    戊○○與乙○○交往期間，曾給乙○○新臺幣（下同）1萬元；之
    後兩人分手，戊○○多次向乙○○要求還款，乙○○因此心生不滿
    ，甲○○得知，即提議由乙○○以還錢為由，約戊○○前往新北市
    ○○區○○○路00巷00弄，由甲○○毆打、教訓戊○○。乙○○因而與
    甲○○共同基於傷害犯意聯絡，先由乙○○於民國109年2月1日
    晚間，以自己帳號的LINE聯繫戊○○，佯稱要更換行動電話，
    並持甲○○的行動電話以暱稱「琪」之另一帳號重新加入戊○○
    的LINE。甲○○為進行教訓戊○○，經友人林姜宏得知該巷弄0
    號有日租套房由丁○○承租，即策畫將戊○○押往該巷弄附近屋
    內毆打，逾越原犯意聯絡，另起再剝奪戊○○行動自由犯意，
    於是聯繫綽號「小胖」成年男子於109年2月2日晚間前往該
    巷弄，甲○○則於同日20時42分之後近接之時點，駕駛000-00
    00號牌黑色賓士車搭載乙○○到達巷弄口，與「小胖」及「小
    胖」所糾集之2名不詳成年男子（下稱小胖等3人）一同前往
    該巷弄0號，向丁○○借用面向○○溝之日租房間（下稱A房間）
    作為剝奪戊○○行動自由場所。乙○○則以「琪」之LINE帳號聯
    繫戊○○，誆稱欲還款3000元，要求戊○○前來巷弄底○○溝旁見
    面，並在巷弄口等候；甲○○則埋伏於巷弄某處，並基於與小
    胖等3人共同剝奪他人行動自由及傷害之犯意聯絡，由小胖
    等3人備妥辣椒水及棍棒在○○溝旁埋伏；然因戊○○接到乙○○L
    INE的當時，正與丙○○在新北市○○區○○路與友人聊天，戊○○
    就委託丙○○前往向乙○○取款。同日20時56分許，丙○○騎乘機
    車抵達巷弄，向在該處等候的乙○○表示受託前來取款，乙○○
    假藉要回車上拿錢隨即走開；甲○○接著立刻自後追上丙○○，
    趁丙○○找尋停車位之際，勒住丙○○脖子將丙○○強行拉下機車
    並拖入A房內，當一脫下丙○○的安全帽才發覺並非戊○○，發
    生等價的客體錯誤；然而，甲○○、丁○○與小胖等3人竟共同
    另基於剝奪丙○○行動自由之犯意聯絡，一同聚集在丁○○所在
    之A房內，挾其人數優勢，防止丙○○逃跑、呼救，將丙○○控
    制於A房內，以此方式剝奪丙○○行動自由。甲○○與小胖等3人
    為遂行之前針對戊○○的傷害、妨害自由犯意，竟要求丙○○以
    騎車跌倒為由，聯絡戊○○前來，並喝令丙○○坐在A房間門口
    佯裝摔倒。戊○○即騎乘機車抵達，埋伏於○○溝旁之甲○○與小
    胖等3人仍承前原另基於傷害及剝奪戊○○行動自由之犯意聯
    絡，以辣椒水噴灑戊○○並以棍棒毆打，再將戊○○拖入A房內
    ，並將丙○○帶回A房間，禁止戊○○、丙○○離去。丁○○均在場
    目睹上情，明確知悉甲○○向其借用A房間之目的是要關押、
    毆打戊○○(意外地另囚禁了丙○○）竟基於與甲○○等人共同剝
    奪他人行動自由及傷害之犯意聯絡，繼續容任甲○○使用A房
    間以剝奪戊○○、丙○○行動自由，並坐在丙○○身邊協助看守丙○○，防阻丙○○逃跑。甲○○於A房內喝令戊○○交出身上所有物
    品並脫光衣物，待戊○○將Galaxy A7行動電話1支（手機序號
    000000000000000號、0000000000000號）手錶、衣褲等物置
    於A房間床上，甲○○及小胖等3人繼續毆打戊○○。期間甲○○表
    示欲將戊○○、丙○○帶往其他房間，丁○○即帶領甲○○向房東林
    馨怡承租該巷弄0號之另一房間（下稱B房間）。之後甲○○與
    小胖等3人陸續將戊○○、丙○○強行帶往B房間，並於B房間持
    續徒手、以棍棒毆打戊○○，直到戊○○意識模糊。甲○○與小胖
    等3人主觀上可預見將意識模糊且手腳遭綑綁之人丟入深度
    約6公尺、水深約及於成年男子胸部高度之○○溝內，可能使
    人因撞擊水底或異物，致腦部或身體重要器官重創，或溺水
    窒息而導致死亡結果，竟提升傷害犯意為縱使發生死亡結果
    也不違背其等本意之殺人不確定故意，使用自吹風機剪下的
    電線，將戊○○以手抱腳的蜷曲姿勢綑綁戊○○的手腳，於同日
    21時36分許，將戊○○自B房間抬到○○溝旁，合力將戊○○丟入○○溝內，才讓丙○○離開並各自散去。戊○○遭丟入○○溝，幸未
    傷及腦部或身體重要器官，因嗆水而甦醒，經奮力掙脫身上
    電線而倖免於死，並經消防人員據報到場救援送醫；然戊○○
    仍因甲○○及小胖等3人毆打及丟入○○溝等行為，造成右眼瘀
    腫、右眼下表淺性傷口、左頸瘀腫、右胸壁紅腫、左上臂紅
    腫、下背紅腫、雙手擦瘀傷及紅腫、雙前臂紅腫、左足紅腫
    、右眼創傷性黃斑部裂孔、右眼眼瞼撕裂傷。
二、案經戊○○、丙○○訴由新北市政府警察局新莊分局報請臺灣新
    北地方檢察署檢察官偵查起訴。
    理    由
一、審理範圍：
(一)被告丁○○並未上訴；檢察官之上訴理由，關於丁○○部分，只
    認為丁○○應另觸犯剝奪告訴人丙○○行動自由罪、爭執原判決
    丁○○所犯對於告訴人戊○○觸犯剝奪行動自由罪，判處有期徒
    刑7月量刑過輕(本院卷第58至61頁)因此，丁○○所犯侵占離
    他人持有物罪，應認已經判決確定，非屬本院審理範圍。
(二)戊○○於次日即109年2月3日警詢陳述：我要對攻擊我的人提
    出殺人未遂的告訴，另外我要對乙○○提出教唆殺人的告訴（
    偵4501卷第17頁）明確表明對被告乙○○訴追的意思，雖然指
    訴殺人罪未遂，應認就傷害犯罪事實已經合法告訴，並且效
    力及於與乙○○共犯之被告甲○○、丁○○（最高法院73年台上字
    第5222號判決參照）。
(三)雖然行為後，刑事訴訟法第348條於110年6月16日修正；而
    本案於修正前，110年5月27日已繫屬本院(本院卷第3頁)依
    刑事訴訟法施行法第7-13條規定，仍應適用修正前之刑事訴
    訟法第348條規定。因此，未經檢察官上訴之原判決對於丁○○不另為無罪諭知之殺人未遂有關係部分，仍屬本案審理範
    圍。
二、證據能力：
(一)甲○○爭執證人戊○○、丙○○警詢陳述之證據能力。然查，被告
    以外之人於審判外之言詞或書面陳述，除法律有規定者外，
    不得作為證據。被告以外之人於檢察事務官、司法警察官或
    司法警察調查中所為之陳述，與審判中不符時，其先前之陳
    述具有較可信之特別情況，且為證明犯罪事實存否所必要者
    ，得為證據，刑事訴訟法第159條第1項、第159條之2明文規
    定。所謂「前後陳述不符」應就前後階段之陳述進行整體判
    斷，以決定其間是否具有實質性差異，惟無須針對全部陳述
    作比較，陳述之一部分有不符，亦屬之。而所謂「較可信之
    特別情況」也應就前後陳述時之各種外部情況進行比較，以
    決定何者外部情況具有可信性。若陳述係在特別可信之情況
    下所為，則虛偽陳述之危險性即不高，雖係審判外陳述，或
    未經被告反對詰問，仍得承認其有證據能力。所稱「外部情
    況」如時間之間隔、有意識的迴避、受外力干擾、事後串謀
    、警詢或檢察事務官偵查時，有無辯護人、代理人或親友在
    場、警詢或檢察事務官所作之偵查筆錄記載是否完整等。法
    院應斟酌上列因素綜合判斷，亦應細究陳述人之問答態度、
    表情與舉動之變化，此一要件係屬訴訟法上事實之證明，以
    自由證明為已足，且應由主張此項證據之人證明。惟此僅係
    確定上述陳述有無證據能力而已，至該證據具有證據能力後
    ，其證據力之強弱問題，仍待法院綜合全辯論意旨及調查證
    據所得，依法認定。經查，證人戊○○、丙○○於警詢之供述，
    均依其等自由意志所為，核與其等於法院審理時證述之情節
    大致相符，其等於警詢時所證接近案發時點而記憶清晰，並
    無其他證據證明受有污染而有不宜作為證據的瑕疵。證人之
    供述既無顯不可信的情況，且均經本院依直接審理方式調查
    審理，並為證明被告犯罪事實存否所必要，其等警詢之陳述
    較之原審證述詳盡或原審證述未敘及部分，依刑事訴訟法第
    159條之2規定，具有證據能力。
(二)被告以外之人於偵查中向檢察官所為之陳述，除顯有不可信
    之情況者外，得為證據，刑事訴訟法第159條之1第2項明文
    規定。而依第159條之1傳聞法則例外之立法理由，檢察官代
    表國家偵查犯罪，原則上能遵守法定程序，且被告以外之人
    如具有具結能力，仍應依法具結，以擔保其據實陳述。故該
    條第2項規定「除顯有不可信之情況外」應係指被告以外之
    人於偵查中向檢察官所為之陳述，不論是言詞或書面，有未
    遵守法律規定之情形，即檢察官於偵查中所為之證據調查，
    須係出於違法取供者，或具有具結能力之被告以外之人，未
    依法命其具結之情況，始無證據能力。經查，證人等於偵查
    中具結陳述，查無違法取證之事實，且未據被告及辯護人就
    該陳述是否顯有不可信狀況詳加釋明，依偵查當時之外部附
    隨環境及條件均未見有何顯不可信之情狀，且為證明被告犯
    罪事實存否所必要，原審及本院並依直接言詞審理方式檢驗
    證人之證詞，證人等於偵查中之證述，均有證據能力，皆得
    採為論斷之依據。
(三)其餘憑以認定被告等犯罪事實之非供述證據，查無違反法定
    程序取得之事實，依刑事訴訟法第158條之4規定反面解釋，
    具有證據能力。
三、犯罪事實一部分：
    甲○○坦承剝奪戊○○、丙○○行動自由、過程中有毆打戊○○；但
    否認共同殺人未遂，辯稱：我沒有要殺戊○○的意思，只有徒
    手打戊○○，是戊○○自己踩著停放在水溝護欄旁邊的機車坐墊
    直接翻(跳)進排水溝。監視錄影紀錄並未拍到我將戊○○丟入
    溝渠的行為，警方也未查扣綑綁戊○○的電線，戊○○的驗傷報
    告也看不出有遭綑綁及掙扎後掙脫的痕跡或遭他人丟入溝渠
    碰撞所造成的傷痕，應僅構成普通傷害罪。乙○○否認共同傷
    害，辯稱：當時甲○○要求我聯絡戊○○，說有事情要跟戊○○講
    ，我就說不要，我說不然有事情在電話中講清楚，甲○○要求
    我把戊○○聯絡方式給他。我回車上拿錢，就不知道後來發生
    什麼事。我與戊○○並未因借款發生爭執，戊○○當天有傳LINE
    告知不會親自前來，我也未要求戊○○親自前來，無法預見戊○○事後遭毆打之行為。丁○○坦承A房間是其承租，並經林姜
    宏介紹借給甲○○使用；但否認共同剝奪他人行動自由及傷害
    ，辯稱：我沒有參與犯行，甲○○帶人進來的時候，我就一個
    人出去買香菸，不知借用套房是做何使用，也未參與毆打戊○○，我因不願招惹事端而未制止甲○○等人毆打戊○○，不能憑
    此認我與甲○○有犯意聯絡及行為分擔。
(一)事實經過之認定：
 1、關於甲○○、乙○○將戊○○約到巷弄之起因及經過：
  ①甲○○於警詢供稱：我知悉乙○○有欠戊○○錢，我就叫乙○○約戊○○到巷弄內談判，我先前跟乙○○通電話時，戊○○拿走乙○○的
    手機，然後嗆我，我們有一些過節（偵4501卷第9頁反面至1
    0頁）偵查中供稱：108年8至10月間，我打電話給乙○○，戊○○有把電話拿來要約我出來輸贏，我沒有理他，事後我才知
    道他一直騷擾乙○○，是我叫乙○○把戊○○約出來，乙○○是用還
    錢的名義約的，因為戊○○之前有給乙○○1萬元。地點是乙○○
    決定，那邊是乙○○外婆家，該處是1樓，門牌我不知道，乙○○大概知道我要教訓戊○○，我就說因為之前口角我不爽，我
    有跟她說我要教訓戊○○（偵4501卷第74至76頁反面）於原審
    供稱：我要求乙○○約戊○○出來見面，乙○○用我的手機使用我
    的
　　LINE帳號約戊○○，乙○○是用我LINE帳號打電話給戊○○，時間
    是109年2月2日晚上的時候，我要乙○○假裝要還戊○○3000元
    （你當時是如何跟乙○○為什麼要找戊○○到場？）因為我說要
    教訓戊○○（偵4501卷第83頁反面、84頁反面）乙○○於警詢供
    稱：今年春節之前我曾跟戊○○提過我要去監獄探視我親哥哥
    ，要寄錢給我哥，他拿了1萬塊給我，在發生本案前我尚未
    還他錢，甲○○跟我說他跟戊○○間有事情要解決，要求我用LI
    NE向戊○○說要還錢給他，用這個理由把戊○○約出來（偵4501
    卷第14頁）偵查中供稱：戊○○之前有給我1萬元，我當時不
    想收，但戊○○說要給我，也不用還他，後來跟戊○○分手後，
    戊○○一直騷擾我，叫我還他1萬元；先前甲○○打給我，戊○○
    在旁邊，甲○○口氣有點差，戊○○將電話拿走後跟甲○○有吵架
    ，之後甲○○說有事情要跟戊○○說，說因為戊○○之前對他不禮
    貌，要跟他講清楚，109年2月2日20時，我用LINE打給戊○○
    說我先還個兩三千元，我們約在○○國小附近的水溝旁邊（偵
    4501卷第72、324頁）於原審供稱：之前我跟戊○○在一起的
    時候，甲○○有打電話給我，口氣不是很好，戊○○聽到就把手
    機搶走，他就與甲○○有一些口頭爭執，戊○○之前有給我1萬
    元，本來說不用還，但後來戊○○喝醉又會跟我討錢（偵4501
    卷第86頁反面、215頁反面、原審卷一第114頁）戊○○於偵查
    中證稱：乙○○在前一天晚上，有跟我用LINE聯繫，說他的手
    機怪怪的，會換手機，乙○○就有重新加我LINE帳號，當日一
    樣是乙○○的LINE帳號跟我聯絡（偵4501卷第203、204頁）於
    原審證稱：乙○○前一天晚上就跟我說她手機壞掉要換手機，
    就用新的LINE加我好友跟我聯絡，當天乙○○就傳LINE給我說
    她要先還我3000元，叫我過去拿錢（原審卷一第337、341頁
    ）陳述互核一致，可認戊○○與乙○○交往期間，曾交付1萬元
    予乙○○，之後乙○○與戊○○分手，因戊○○屢次向乙○○要求還款
    ，乙○○認為遭到戊○○騷擾心有不滿；而甲○○也因口角對戊○○
    心懷忿恨，甲○○因而提出由乙○○以還錢的藉口，將戊○○約到
    該巷弄，由甲○○毆打、教訓戊○○。乙○○依言先於109年2月1
    日晚間，以LINE使用自己帳號聯絡戊○○，佯稱要更換行動電
    話，並持甲○○行動電話以暱稱「琪」之另一帳號重新加入戊○○之LINE，第二天並以「琪」之帳號聯繫戊○○，佯稱欲還款
    3000元，將戊○○約到該巷弄。
  ②乙○○雖辯稱以為甲○○將戊○○約出來見面只是要當面談清楚，
    不知甲○○要教訓戊○○；甲○○於原審也改稱乙○○不知情；然查
    ，甲○○於偵查及原審均明確陳述有告知乙○○要教訓戊○○，丙○○於偵查中也證稱：我被甲○○抓住後，乙○○有打電話給甲○○
    ，當時甲○○把手機放在地上，用擴音跟乙○○講話，乙○○叫甲○○不要傷害我（偵4501卷第201頁）於原審證稱：一開始被
    抓進去第一個房間，戊○○還沒來，乙○○打給甲○○，開擴音，
    乙○○的意思是從頭到尾不關我的事，要甲○○不要傷害我（原
    審卷一第319、320頁）甲○○於偵查中證稱：我控制丙○○的行
    動後，乙○○有打電話給我叫我不要傷害丙○○，乙○○說那女的
    不要動到她，乙○○認識丙○○，她們關係很好，我有跟乙○○說
    我不會對她怎樣，叫她放心（偵4501卷第76頁）足證乙○○早
    已知悉甲○○計畫傷害戊○○，因而於代替戊○○前來之丙○○遭甲○○剝奪行動自由後，乙○○特地以打電話聯絡甲○○不要傷害意
    外遭牽連之丙○○。乙○○辯稱以為甲○○只是要跟戊○○當面談清
    楚，顯然不可採。
  ③乙○○辯稱是在甲○○暴力脅迫下，不得不依甲○○指示將戊○○約
    出來；然查，乙○○供稱事後與甲○○一同離去（偵4501卷第32
    5頁、原審卷一第115頁）甲○○住處社區電梯監視器畫面顯示
    ，第二天（3）日1時21分許，乙○○跟隨在甲○○身後走進電梯
    ，並於同日1時24分自社區停車場走出，併肩走進甲○○住處
    樓梯間（偵4501卷第53頁）之後於同日2時35分許至3時17分
    許、6時19分許至10時19分許、14時36分許、15時5分至15時
    16分許及109年2月4日、2月5日之多數時間，其行動電話基
    地台位置均在新北市○○區○○路000巷00弄00號8樓甲○○住處附
    近，直到109年2月5日19時
　　26分許，其行動電話基地台位置才回到乙○○住處附近之新北
    市○○區○○街000巷00弄00號（偵4501卷第138至173頁）證實
    行為後乙○○與甲○○仍持續共同行動，並未分道揚鑣，且在行
    為後近3日的時間均與甲○○一起行動或待在甲○○住處。乙○○
    辯解顯與事實不相符，不足採信。
  ④甲○○於原審以證人身分結證，雖然改口是其自行打電話約戊○○見面，乙○○也隨之改口是甲○○要求把戊○○聯絡方式給他，
    由甲○○自己打電話給戊○○聯絡；然查，上述說詞與前述甲○○
    、乙○○警偵、原審之陳述及戊○○於偵查、原審互核一致之證
    據，均有矛盾，且與上述客觀確切物證之不相符。甲○○迴護
    乙○○而於原審翻異之供證顯然不可採。
 2、甲○○聯繫「小胖」到該巷弄，之後「小胖」偕同不詳成年男
    子2人到場與甲○○共同參與剝奪行動自由及傷害部分：
  ①甲○○供稱：現場有我、「小胖」還有一個弟弟，弟弟是「小
    胖」找來的，我們就在那裡要等戊○○過來，「小胖」是我朋
    友，認識幾個月而已，我不清楚他的姓名，只有他的電話，
    我跟他是在洗車廠認識的，之前有當面跟「小胖」說，有個
    人讓我很不高興，我要找一天去教訓他，當天我就約「小胖
    」到場（偵4501卷第84頁）明確供述之前有找「小胖」一起
    教訓戊○○，「小胖」因而帶人前往該巷弄。甲○○雖供稱僅有
    「小胖」及另一名男子在場，然查，當日20時44分許，該巷
    弄之監視錄影紀錄及檢察官勘驗結果證實，除甲○○及乙○○外
    ，現場另有3名男子於○○溝旁聚集（偵4501卷第331、334頁
    ）參酌丁○○證稱向其借房間之男子偕同3名男子前來（偵450
    1卷第294頁）可證「小胖」帶2人前來。公訴意旨認甲○○尋
    得年籍不詳男子4人參與，應屬誤會。
　②甲○○於原審改稱沒有其他共犯，是其一人所為，不足以推翻
    卷證呈現的事實（偵4501卷第98頁反面、99頁反面，原審卷
    一第305至309、338、344、345頁）無可採信。
 3、甲○○向丁○○借用A房間部分：
　　丁○○供稱：109年1月底至2月2日間承租○○○○○路00巷00弄0號
    套房，房間門口面向排水溝，有獨立出入口（即A房間）109
    年2月2日晚間將套房借人，當時是那名男子帶3名男子來找
    我，時間是晚上大約8、9點（偵17860卷第6、7頁）參酌證
    人林姜宏證稱：甲○○說要借用○○○路00巷00弄底的套房使用
    ，我就請他去該處的日租套房找丁○○，我有打電話給丁○○，
    請他將套房借給甲○○，我應該是有介紹甲○○去找丁○○借套房
    （偵4501卷第313頁）。
 4、戊○○接到乙○○的LINE，委託丙○○前往向乙○○取款。丙○○於同
    日20時56分許，騎乘機車到達該巷弄，與乙○○碰面並表示受
    託前來取款，乙○○藉口要回車上拿錢隨即走開等事實，已經
    甲○○（偵4501卷第9頁反面、74頁反面、113、114、213頁）
    乙○○（偵4501卷第14、72、87、132、133、215頁反面至216
    、325頁，原審卷一第115頁）陳述明確，核與證人戊○○（偵
    4501卷第99頁反面、203、204頁，原審卷一第336、337、34
    0、341頁）丙○○（偵4501卷第98頁反面，原審卷一第304、3
    05、321、322頁）證述相符，並有該巷弄之監視錄影光碟、
    監視影像翻拍畫面及檢察官勘驗筆錄可證（偵4501卷第48至
    53、200、201、331至345頁）。
 5、丙○○偵查中證稱：乙○○說她去拿錢後，我要將摩托車停在附
    近時，突然甲○○從後面用手勒住我的脖子，將我拖到旁邊一
    間小套房，到了房間內，甲○○把我的安全帽扯掉之後，就說
    「怎麼是女生？」甲○○質問我是誰，我回答說「我是戊○○的
    朋友」，我當時看到現場除了甲○○還有其他男生，他們手上
    的都拿著棍棒，還有辣椒水，甲○○要求我馬上打電話叫戊○○
    到場，並要我騙戊○○說我是騎車跌倒（偵4501卷第98頁反面
    ）於原審證稱：我還沒停好車就從後面被一個人勒住，後來
    看監視器我才知道是甲○○，甲○○勒住我，然後把我拉到房間
    裡，那個房間在水溝的前方，甲○○跟我講話，旁邊還有站好
    幾個人，包括屋主丁○○在內，全部都是男生，我因為害怕不
    敢走，甲○○叫我老實一點，當下我已經嚇到不行，我已經哭
    了，他說「不要哭，不要當作我不會打人（臺語）」叫我打
    電話給戊○○，叫戊○○來，甲○○要我跟戊○○說我在路上跌倒，
    腳拐到，甲○○還叫我坐在路邊，叫戊○○趕快來，我打電話時
    人是在房間裡，後來他們幾個人帶我出去叫我出去坐在外面
    水溝邊的柏油路（原審卷第305至307、314至316、324頁）
    核與戊○○偵查中證稱：我請丙○○去幫我拿錢，不久後丙○○就
    打電話給我，說她騎車摔倒要我過去（偵4501卷第99頁反面
    ）於原審證稱：丙○○用LINE的電話一直打給我說她在水溝邊
    騎車跌倒，叫我過去救她（原審卷一第342頁）丁○○供述：
    當晚有看到甲○○等人將一名戴安全帽的女子拉進我的套房內
    ，甲○○就叫那個女子打電話給他朋友，並要求那名女子坐在
    地上假裝跌倒（偵17860卷第6頁反面）及甲○○之陳述一致：
    我叫丙○○說她摔車，叫戊○○過來（偵4501卷第74頁反面）並
    經檢察官勘驗該巷弄監視錄影紀錄，證實當日20時57分18秒
    許，丙○○尋找停車位時，甲○○沿巷弄自後方追上丙○○，於20
    時57分28秒許與丙○○發生拉扯，自○○溝小路右側（即A房間
    大門前○○溝旁之小路）消失（偵4501卷第341頁）核與丙○○
    指訴遭甲○○從背後勒住拉進A房間之事實節相符。甲○○於原
    審以證人身分改稱未限制丙○○行動自由、是丙○○自己要打電
    話請戊○○到場，與事證不符，不可採信。
 6、戊○○到達巷弄後遭毆打、拖入A房內繼續被毆打：
  ①戊○○偵查中證稱：我騎車到場後，就有一名男子從後方用手
    勒住我的脖子，把我拉到地上打，接著有其他人跑過來朝我
    噴辣椒水，並拿鐵棍打我頭部，打了一下之後就把我拖進旁
    邊的房間，先是要求我脫光，接著用電線將我綑綁，就開始
    鐵棍毆打我的頭部，印象中對方這時候有5個人，主要是甲○○在指揮的，打了大約10幾20分鐘（偵4501卷第99頁反面）
    於原審證稱：我一到的時候，看到丙○○跌坐在地上，問丙○○
    怎麼會跌倒受傷，甲○○就從後面拉我脖子，把我從機車上扯
    下來，扯到地上，先打，然後再有人衝過來朝我眼睛噴辣椒
    水。剛開始打我的是甲○○一個，這時是用拳頭打，後來又從
    旁邊衝過來3個還4個，別的人有拿鐵棒。被打的地點是在房
    子的門口，之後我被2、3個人拖進去房子裡面。在房子裡面
    一直朝我眼睛噴辣椒水，用鐵棒一直往我的頭狂打。從門口
    一拖進去，甲○○就叫我馬上全身脫光，因為甲○○手上拿鐵棒
    ，甲○○先打我的頭部2、3下，我如果不脫的話，甲○○會再繼
    續打。丙○○躲在牆壁角落，雙手一直遮著眼睛不敢看（原審
    卷一第337、338 、344、348、349、350、351頁）核與丙○○
    於偵訊證稱：戊○○騎車過來，還沒停好車時，甲○○跟其他男
    子就衝過來，對戊○○噴辣椒水並拿鐵棍毆打，再將我們抓進
    小套房內，接著甲○○要求戊○○要戊○○將身上東西都拿出來，
    並將全身脫光，我當時有看到戊○○將手機、手錶、褲子、衣
    服丟到床上，他們對方一樣拿鐵棍跟辣椒水，持續毆打全裸
    的戊○○約20分鐘。他們毆打戊○○時，他們要我坐在床上，我
    因為害怕，不敢直視，只聽到甲○○一直罵髒話，並說為什麼
    要玩乙○○，並一直打戊○○。門當時鎖著，因為他們毆打戊○○
    的地點是在門旁邊的小角落，我是坐在內側的床上，我要離
    開的話一定會經過他們，所以無法逃跑（偵4501卷第98頁反
    面、307頁）於原審證稱：戊○○一來，車子還沒停好，他們
    就開始打。有人噴辣椒水，其他人直接拿東西在水溝邊打戊○○，打完之後把我跟戊○○抓進房間裡。在房間裡面甲○○要戊○○把衣服全部脫光。戊○○有脫光因為戊○○一直在被打，後來
    脫光衣服繼續打（原審卷一第307、308頁）丁○○供稱：戊○○
    到了之後，甲○○跟他帶來的3名男子就上前去打被害人，他
    們用電擊棒、辣椒水，後來甲○○等人就把被害人抓到我房間
    內，我看到被害人是脫光光的，被害人身上的物品跟衣物是
    放在我的套房內，我套房床底下有撿到一支手機（偵17860
    卷第6頁反面至第7頁）相符。甲○○坦承：戊○○騎機車過來我
    就用手鉤住他，小胖用辣椒水，我跟小胖用拳頭打他，一開
    始我就叫他脫光衣服（偵4501卷第75頁）其中關於甲○○及小
    胖等3人毆打戊○○，所用工具究是鐵棍或電擊棒，戊○○、丙○○及丁○○之供述雖略有歧異；但對於甲○○及小胖等3人曾持棍
    棒狀器物毆打戊○○則陳述一致。
  ②甲○○雖辯稱徒手毆打戊○○；然此與戊○○、丙○○及丁○○之陳述
    不相符，不足採信。甲○○另辯稱戊○○是因眼睛遭辣椒水噴灑
    ，而將衣服脫下擦眼睛，甲○○並未要求戊○○脫光衣服；然查
    ，此等違反常情事理且與上述卷證不相符的辯解，顯然無可
    採信。
 7、丁○○親眼目睹甲○○及「小胖」等人實行剝奪行動自由及傷害
    犯行，仍容任其等使用A房間，並協助看守丙○○，更帶同甲○○向林馨怡承租B房間：
  ①丁○○供稱：有看到甲○○等人將一名戴安全帽的女子（丙○○）
    拉進我的房內；甲○○跟他帶來的3名男子上前去打被害人（
    戊○○）他們用電擊棒、辣椒水，後來甲○○等人就把被害人抓
    到我房內（偵17860卷第6 頁反面、7頁）丁○○親眼目睹丙○○
    、戊○○遭剝奪行動自由及戊○○遭毆打之過程。丙○○於偵訊證
    稱：甲○○有跟丁○○說：「不好意思借用你房間」（偵4501卷
    第305頁）於原審證稱：他們在抓我進房間時，甲○○有出去
    要等戊○○，那時他們就有跟丁○○說「抱歉，跟你借地方（臺
    語）」丁○○說「不要緊（臺語）」（原審卷一第317、332頁
    ）丁○○不但沒有反對之意，反而明確表示「不要緊（臺語）
    」且繼續親見戊○○遭毆打並押禁於A房間，未有任何反對表
    示，丁○○與甲○○等人具有犯意聯絡、行為分擔，可以認定。
  ②丙○○偵訊時證稱：我被帶進去A房間，丁○○就一直在房間內，
    丁○○一開始是站在套房內廁所旁邊，我被帶進房間後，丁○○
    就坐到床上，在我的左手邊，感覺是在看顧我。後來甲○○他
    們就把戊○○帶進去第一間套房，一名年輕男子在將我帶到套
    房內，當時丁○○也在套房內，甲○○等人就開始毆打戊○○，因
    為當時辣椒水很嗆，我很難呼吸，一直咳嗽，丁○○有帶我去
    套房廁所，叫我先在裡面等，才不會那麼嗆（偵4501卷第30
    5、306頁）於原審證稱：甲○○叫我打電話時，我人在A房間
    裡，丁○○從頭到尾都在我旁邊。後來甲○○等人把我跟戊○○又
    帶回房間裡時，丁○○還在旁邊，他們在打戊○○時，丁○○從頭
    到尾都在我的旁邊，在戊○○被打及我在旁邊哭的過程中，丁○○並無阻止他們或說「不要打了」（原審卷一第315至318頁
    ）並坐在丙○○身旁負責看守。
  ③丁○○供稱：甲○○等人把被害人抓到我房間內，約15分鐘後，
    甲○○說他要另外租另一個房間，我就帶甲○○去找房東林馨怡
    ，甲○○就租了裡面的一間套房，之後甲○○他們就帶被害人從
    後門進去右手邊第一間套房，被害人當時是被甲○○等人拉著
    帶進去的（偵17860卷第6頁反面至7頁）核與證人林馨怡證
    述相符：編號4的男子（指甲○○）跟他朋友有來看過○○區○○○
    路00巷00弄0號的套房，當時是他們來敲鐵門，問我有無空
    房可以出租，我就帶他們去看房間，我也有問他們怎麼知道
    ，他說他是朋友介紹的。當時我在該處，我就讓他們察看，
    他叫我先離開10分鐘，我就回我自己套房廁所等他們，再回
    去時他們就不見了（偵4501卷第223頁反面至224頁）。
  ④雖然丁○○辯稱戊○○遭毆打時不在現場，且安慰完丙○○，之後
    就去上廁所，其他事情都沒有看到；然查，丁○○於偵查中明
    確指述甲○○與小胖等3人用電擊棒、辣椒水攻擊戊○○，證實
    丁○○親眼目睹戊○○遭毆打過程；丁○○更於偵查中供稱：甲○○
    將告訴人等人抓進A房間後就叫其出去，其就在排水溝邊等
    （偵17860卷第7頁）與丁○○於原審供稱去上廁所顯有出入（
    原審卷二第53頁）且與前述事證均不相符。丁○○辯稱不在場
    、不知現場發生何事，核屬卸責之詞，無可採信。
 8、戊○○偵訊證稱：他們又將我拖到另一間房間毆打（偵4501卷
    第99頁反面）原審證稱：中途把我又拖到後面的房間去，在
    第二個A房間樣把我擠在床頭邊角落，用鐵棒一直狂打我的
    頭部。到第二間房間時丙○○躲在門邊（原審卷一第338、344
    、352頁）核與丙○○偵訊證稱：他們又把戊○○帶到另一間套
    房繼續毆打，他們要求我要跟著進去另一間套房，但是讓我
    對著牆壁，背對他們而站，我沒有辦法逃跑，當時有另外3
    名男子站在門邊（偵4501卷第98頁反面至99頁）原審證稱：
    我跟戊○○被帶到第二個房間，是另外一個弟弟帶我進去，他
    們又繼續打戊○○。我站在門旁邊，原本我有問那個弟弟「我
    可不可以不要進去」，那個弟弟說「不要，妳等一下會被罵
    」，所以我站在門旁邊，那是個L型的房間，在第二間房間
    時是面對牆壁（原審卷一第309、310、317、318、327頁）
    相符。可認甲○○與小胖等3人將戊○○、丙○○押往B房間後，仍
    繼續剝奪渠等行動自由，並持續毆打戊○○。甲○○否認將戊○○
    、丙○○押往B房間，不足採信。
 9、戊○○遭電線綑綁，丟入深度約6公尺○○溝：
  ①戊○○於偵訊證稱：在另一個房間當時我已經昏迷了，之後我
    被丟到排水溝後，我去吸到水才被嗆醒，我才開始呼救，當
    時我全身都被綑綁，是身體捲曲，類似蹲下環抱膝蓋的動作
    ，之後我掙扎了大概2、30秒才把電線弄鬆（偵4501卷第
　　99頁反面至100頁）原審證稱：我被打到頭都昏眩過去，我
    在水裡被嗆醒，我一直掙脫那個繩子。到水裡驚醒的那個姿
    勢我記得，是蹲下去綑綁的那種姿勢，屈在一起，手抱著腳
    ，繩子綁在我的手跟腳，那個繩子類似電線。碰到水的時候
    我感覺到快不能呼吸，有感覺嗆到水，在水裡我一直很大力
    地掙脫。被水嗆醒時，水深站起來時到我的胸部（原審卷一
    第339、346、353頁）核與丙○○於偵訊證稱：在另一間套房
    戊○○已經被打到昏迷了，他們就將戊○○身體捲曲後，用電線
    綁成一顆球形，接著合力再把戊○○抬出去丟到4層樓高的大
    排水溝內。被抬出去時戊○○完全沒有呼救也沒有講話。他們
    要我站在門口，一個站在我旁邊看住我，其他人就抬戊○○到
    排水溝對側去丟棄，因為該處排水溝圍牆比較低。將戊○○抬
    過去的人就站在排水溝旁看著戊○○流走（偵4501卷第99頁）
    原審證稱：在第二間房間打完以後拿電線綁著戊○○，手抱住
    腳，彎起來變成一顆球，這樣被綁出去，手放在腳上面，這
    樣綑成一顆球，在第一間房間的時候他們就已經在準備了，
    他們把吹風機的電線剪下來，只有1條電線。我站在後面，
    他們一群人站在丟的點，是2、3個人把戊○○抬起來丟下去，
    丟下去時有聽到水聲（原審卷一第309至311、325頁）相符
    。新北市政府消防局救護紀錄表記載，消防人員第一時間對
    戊○○進行檢傷時，發現其左、右手前臂及左、右腳小腿處各
    有1公分×1公分之擦挫傷，且左、右側之擦挫傷大致位於同
    一部位（偵4501卷第180頁反面）與戊○○、丙○○證稱戊○○遭
    受以手抱著腳捲曲姿勢下，以電線綁在手腳上之情形相符。
    新北市政府消防局救災救護指揮中心受理報案紀錄表記載消
    防人員據報到場時間為於案發當日21時36分許（偵4501卷第
    179頁）足證戊○○遭丟下○○溝之時間應在上述時間前之某時
    。而員警以測距儀測量○○溝自護欄處自○○溝水面之距離，測
    得距離為5.943公尺，有警員進行測距之現場照片可憑（偵4
    501卷第196頁）則自戊○○遭丟下之○○溝護欄起算至○○溝底之
    深度應在5.943公尺以上。綜上事證，戊○○遭毆打而意識模
    糊時，甲○○及小胖等3人使用自吹風機剪下之電線，將戊○○
    以手抱腳之蜷曲姿勢綑綁手腳後，於當日21時36分前之某時
    ，自B房間抬出戊○○至○○溝旁，合力丟入深度約6 公尺○○溝
    ，戊○○因嗆水甦醒，奮力掙脫身上電線幸運脫逃，可以認定
    。
  ②審理事實法院對於被告有利及不利之證據，應一律注意，詳
    為調查，綜合全案證據資料，本於經驗及論理法則以定其取
    捨。所謂補強證據並非以證明犯罪構成要件之全部事實為必
    要，若得以佐證供述人所陳述之犯罪非屬虛構，能夠保障所
    陳事實之真實性，即已充足。甲○○辯稱並未查得告訴人等所
    稱用以綑綁的電線、監視錄影並未拍到被告等人將戊○○丟下
    ○○溝、是戊○○自己跳下○○溝；然查，消防人員第一時間對戊○○檢傷，戊○○左、右手前臂及左、右腳小腿處各有1公分×1
    公分擦挫傷，左、右側之擦挫傷大致位於同一部位，與戊○○
    、丙○○證稱戊○○是以手抱著腳捲曲姿勢下，遭電線綁在手腳
    上之情形相符，已如前述。戊○○既遭甲○○等人毆打致意識模
    糊，並遭電線以蜷曲姿勢綑綁手腳，顯然不可能自由走動，
    更無翻越○○溝旁護欄跳入水中的可能。足證戊○○、丙○○之指
    訴具有可信性；況且，電線既遭戊○○於嗆醒時奮力掙扎鬆脫
    ，在有水的○○溝渠，未扣得電線，核屬事實上可能且不違反
    常情事理；同理，監視紀錄器固然是提供證據資料的利器，
    卻未必能監控全景，有其事實上的限制。甲○○辯稱：未扣得
    電線、監視錄影紀錄未拍到甲○○等人將戊○○丟入溝渠的畫面
    之辯解，不足為甲○○有利的認定；況且，由甲○○之辯解：一
    條吹風機的電線如何能夠綑綁青壯男子戊○○？更加證明當時
    戊○○確實因遭受兇殘的毆打，已經意識模糊昏迷。所以一條
    吹風機的電線就能綑綁戊○○的手腳。也因此足以認定戊○○不
    可能是自己跳入深潭溝渠。至於丁○○雖於偵查中供稱看到戊○○自己跳下去（偵17860卷第7頁）然查，丁○○於原審供述：
    我有聽到戊○○掉入水中的聲音很大聲，我是先聽到聲音才跑
    去看，我只有聽到水聲，過去看就發現戊○○已經在水溝裡面
    （原審卷二第55頁）顯示丁○○並未實際目睹戊○○如何墜入○○
    溝的過程。丁○○於偵查中刻意迴護甲○○之陳述，顯然不足採
    信。
10、戊○○因被告等人上述不法行為，致右眼瘀腫、右眼下表淺性
    傷口、左頸瘀腫、右胸壁紅腫、左上臂紅腫、下背紅腫、雙
    手擦瘀傷及紅腫、雙前臂紅腫、左足紅腫、右眼創傷性黃斑
    部裂孔、右眼眼瞼撕裂傷，有新泰綜合醫院109年2月3日驗
    傷診斷書、天主教輔仁大學附設醫院109年2月3日、3月2日
    、5月25日診斷證明書等可證（偵4501卷第103至106、149頁
    ）被告3人並不爭執。
(二)被告3人之主觀犯意及應負罪責範圍：
 1、共同正犯因共同實施犯罪行為之人，在共同意思範圍內，各
    自分擔部分犯罪行為，相互利用他人之行為，以達其犯罪目
    的，犯罪成立不以全體均參與實施全部犯罪構成要件之每一
    行為為要件。共同正犯之犯意聯絡，不以數人間直接發生者
    為限，並包括間接聯絡；意思聯絡也不限於事前有所協定，
    行為當時基於相互認識，以共同犯罪之意思參與者，也成立
    共同正犯；意思聯絡表示方法包括明示通謀、相互間默示合
    致。
 2、共同正犯應對其他共同正犯所實施之行為負全部責任，限於
    具有犯意聯絡的行為；若他犯所實施之行為，超越原計畫範
    圍而難預見者，則僅應就其所知之程度擔負責任。
 3、殺人與傷害之區別，在於行為人下手加害時有無使人喪失生
    命或使人受重傷或僅傷害人之身體、健康之故意。行為人之
    犯意，應就外在客觀事證，犯罪動機、衝突起因、行兇具體
    過程、受傷部位、傷勢程度、行為人與被害人之關係、行為
    當時所受刺激及行為人事後態度等等各項因素綜合論斷。
 4、刑法第13條規定：行為人對於構成犯罪之事實，明知並有意
    使其發生者為故意（直接故意）。行為人對於犯罪之事實，
    預見其發生，而其發生並不違背其本意者，以故意論(間接
    故意/未必故意）。
 (1)甲○○部分：
    甲○○坦承具有傷害及剝奪他人行動自由之犯意；而將意識模
    糊且手腳遭綑綁之人丟入深度約6公尺溝渠，可能使人因撞
    擊水底或異物致頭部或身體重要器官重創、抑或溺水窒息而
    導致死亡之結果，此為一般人均能預料的結果，具有通常智
    能之甲○○自能預見，竟仍與小胖等3人一同將已因遭毆打致
    意識模糊之戊○○，以手抱腳之蜷曲姿勢綑綁手腳，丟入深度
    約6公尺○○溝內，事後僅站在護欄旁觀看，未有任何救護作
    為而任戊○○自生自滅。甲○○從以電線綑綁戊○○之時起，初始
    之傷害犯意顯然已提升為縱使將戊○○丟入○○溝，戊○○若真因
    頭部、身體重要器官遭重創致死或因無法自救而溺水身亡，
    也不違其本意之不確定故意，並與小胖等3人，具有犯意聯
    絡及行為分擔，應共負殺人未遂之共同正犯罪責。
 (2)乙○○部分：
  ①乙○○因戊○○催討款項而心生不滿，明確知悉甲○○要求乙○○將
    戊○○約出來之目的，意欲毆打、教訓戊○○，乙○○雖僅參與將
    戊○○約出見面部分行為，然既與甲○○事前同謀，推由甲○○下
    手毆打以達成傷害戊○○之目的，縱使乙○○未參與實行傷害罪
    構成要件行為，依共謀共同正犯原則，乙○○應與直接犯意聯
    絡之甲○○、間接犯意聯絡之丁○○與小胖等3人共負傷害之共
    同正犯罪責。至於乙○○雖曾打電話給甲○○，要求甲○○不要傷
    害丙○○；因剝奪丙○○行動自由，並不在乙○○、甲○○等人原定
    設計戊○○之傷害犯罪計畫內，甲○○等人對丙○○另起剝奪行動
    自由之犯意，顯與對戊○○之犯意有別，甲○○等人剝奪丙○○、
    戊○○行動自由之行為，超越原計畫範圍而為乙○○所難預見，
    尚難追究乙○○此部分共同正犯罪責。
  ②乙○○辯稱戊○○當天有告知不會親自前來，乙○○無法預見事後
    戊○○會到場並遭毆打。然查，該巷弄監視錄影紀錄顯示，乙○○於丙○○到達該巷弄並對話之後，乙○○於當日20時56分54秒
    時轉身自畫面右方步行走開，隨後甲○○於20時57分18秒時自
    畫面右方跑向丙○○（偵4501卷第340、
　　341頁）乙○○與甲○○沿同一巷弄步行走開，二者時間僅相差2
    4秒。乙○○之後打電話給甲○○，僅要求甲○○不傷害丙○○，並
    未要求甲○○中止原定設計戊○○加以傷害的計畫；縱使乙○○知
    悉戊○○未親自前來，也未再參與後續將戊○○騙出來的行為，
    仍無從僅因乙○○消極之不作為即認定乙○○已脫離共同正犯關
    係（最高法院106年度台上字第3352號判決意旨參照）；況
    且，辯護人於本院為乙○○辯稱：「當時乙○○就認為說戊○○沒
    有來更好，不會有人受到傷害」（本院卷第263頁）更足以
    證明乙○○確實知悉戊○○到場必然會遭到甲○○等人傷害。
 (3)丁○○部分：
　　丁○○於丙○○、戊○○先後被押入A房間、戊○○於A房間遭毆打，
    均在場目睹，仍容任甲○○等人繼續使用A房間，並表示「沒
    關係」，期間更坐在丙○○旁邊加以看守，並依甲○○之要求帶
    甲○○等人前往承租B房間，使甲○○與小胖等3人得以將戊○○、
    丙○○接續押往B房間繼續完成剝奪行動自由及傷害犯行。丁○○於現場目睹犯行之時，已與甲○○與小胖等3人就剝奪行動自
    由及傷害犯行產生默示之犯意聯絡，並以看守丙○○及尋得B
    房間供甲○○等人繼續不法行為使用之方式，參與犯罪構成要
    件行為，自應就此部分犯行與甲○○與小胖等3人共負共同正
    犯罪責。
(三)綜上，事證明確，被告3人犯行均可認定，應依法論科。　
四、論罪：　　
(一)甲○○所為，係犯刑法第302條第1項剝奪他人行動自由罪、第
    271條第2項、第1項殺人罪未遂。乙○○所為，係犯同法第277
    條第1項傷害罪。丁○○所為，觸犯刑法第277條第1項傷害罪
    、第302條第1項剝奪他人行動自由罪。公訴意旨就涉犯法條
    部分雖漏未論列刑法第277條第1項傷害罪，因起訴犯罪基本
    社會事實相同，並經曉諭、辯論，無礙於被告等人防禦權，
    依法變更起訴法條。
(二)甲○○、乙○○、丁○○與小胖等3人就傷害戊○○犯行；甲○○、丁○○與小胖等3人剝奪戊○○、丙○○行動自由犯行；甲○○與小胖等
    3人就殺害戊○○未遂犯行，各有犯意聯絡及行為分擔，均應
    論以共同正犯。
(三)甲○○以一行為對戊○○犯刑法第302條第1項剝奪他人行動自由
    罪、第271條第2項、第1項殺人罪未遂；丁○○以一行為對戊○○犯刑法第302條第1項剝奪他人行動自由罪、第
　　277條第1項傷害罪，均為想像競合犯，分別應依刑法第55條
    前段規定，就甲○○部分從一重之殺人罪未遂處斷；丁○○部分
    從一重之剝奪他人行動自由罪論處。
(四)甲○○之犯罪計畫原在於剝奪戊○○之行動自由，之後因前來的
    人並非戊○○而是丙○○，甲○○竟在明知丙○○不是戊○○之後，與
    丁○○等人仍基於剝奪丙○○行動自由之犯意聯絡，挾其人數優
    勢，將丙○○控制於房內，並由丁○○看守丙○○，防止丙○○逃跑
    。其等對於丙○○剝奪行動自由之起因、犯意，顯與對戊○○之
    犯意有別，雖其等剝奪丙○○、戊○○行動自由之時間有部分重
    合，但既非基於同一犯意，應屬二剝奪他人行動自由之犯意
    與犯行。甲○○除對戊○○觸犯殺人罪未遂外，另對丙○○觸犯剝
    奪他人行動自由罪；丁○○所犯剝奪他人行動自由罪，共2罪
    ，各皆犯意各別，行為互異，應分論併罰。
(五)甲○○因加重竊盜等案件，經判處有期徒刑6月確定，108年8
    月5日執行完畢。丁○○因施用毒品案件，經判處有期徒刑、
    定執行刑確定，接續執行107年12月19日執行完畢，有其等
    本院被告前案紀錄表可憑。5年內均故意再犯有期徒刑以上
    各罪，皆累犯。參酌司法院釋字第775號解釋意旨，除甲○○
    所犯殺人罪未遂，法定刑死刑、無期徒刑部分依法不得加重
    外，甲○○、丁○○所犯各罪均依刑法第47條第1項規定加重其
    刑。
(六)甲○○所犯殺人罪未遂，依刑法第25條第2項規定，減輕其刑
    並先加後減之。　
五、撤銷改判（即甲○○部分及丁○○關於剝奪他人行動自由罪）部
    分：
(一)撤銷改判之理由：
　　原審為甲○○、丁○○科刑判決諭知，雖有論據；惟查：1、甲○○、丁○○剝奪丙○○行動自由之起因、犯意，與對戊○○之犯意
    不同，應分論併罰。原審認甲○○、丁○○均是以一行為對戊○○
    、丙○○2人犯剝奪他人行動自由罪，想像競合犯，並非適當
    。2、之所以未發生戊○○死亡的結果，實因戊○○幸運，並非
    甲○○等人的行為危害輕微。甲○○始終否認具有不確定的殺人
    犯意，雖其行為僅產生未遂的結果；然而未遂犯減刑的法律
    效果，僅是「得」按既遂犯之刑減輕，並非必減刑罰，更非
    必須自法定最低刑度往下減刑。原審對甲○○殺人未遂之減刑
    裁量雖然符合現行審判實務常規；但對於甲○○如此高危險性
    兇殘的殺人未遂行為，且始終否認犯行並且辯稱是戊○○自己
    跳入溝渠，又完全未和解的犯後態度，不但自法定最低刑度
    10年以上有期徒刑向下減刑，而且以幾近於法定最大減刑幅
    度減除近1/2刑度，將形成對於始終坦白認罪，甚至自始認
    罪並且和解履行賠償之此類犯行被告無以量刑。因認原判決
    對甲○○此部分之量刑並不適當。檢察官上訴指稱丙○○、戊○○
    遭受妨害自由並非想像競合犯之一罪、原審對甲○○、丁○○量
    刑過輕，應認有理由；甲○○、丁○○上訴仍持相同辯解否認犯
    行，雖均無理由，基於如上所述，原判決關於此等部分應撤
    銷改判。
(二)科刑審酌事項：
 1、甲○○部分：
    審酌甲○○是乙○○友人，僅因先前口角細故對戊○○心生忿恨，
    行為途中竟提升犯意，對於造成戊○○死亡之結果具有高度危
    害性；雖然坦承剝奪行動自由及傷害犯行，但對於細節避重
    就輕，說詞反覆，且未與告訴人2人達成和解，犯後態度不
    佳；參酌被告前有重傷害、傷害、毀損、妨害自由、詐欺、
    公共危險、妨害公務等多項前科素行，國中肄業，另案入監
    之前從事烘培業，須扶養父母等一切情狀，認宜量處如主文
    所示之刑，並就剝奪他人行動自由罪部分，諭知易科罰金折
    算標準。
 2、丁○○部分：
    審酌丁○○與戊○○、丙○○均無仇隙，竟漠視他人之人身自由、
    身體法益；惟念坦承部分犯行，但均未與告訴人2人達成和
    解之犯後態度，高職肄業，另案入監之前從事營造業，無須
    扶養親屬等一切情狀，認宜量處如主文所示之刑，並就得易
    科罰金刑，諭知易科罰金折算標準。
六、上訴駁回即乙○○犯共同傷害罪部分：
(一)原審依刑法第28條、第277條第1項、第302條、第55條、第4
    1條第1項前段、第42條第3項，刑法施行法第1條之1第1項規
    定，審酌乙○○與戊○○原為男女朋友，於分手後僅因對戊○○催
    討還款之舉有所不滿，竟與甲○○共同謀議傷害戊○○，顯然欠
    缺尊重他人身體法益觀念，所為實值非難，乙○○於偵審過程
    中屢屢翻異前詞，未能誠實面對司法程序，未見絲毫悔意，
    且尚未與戊○○達成和解，犯後態度欠佳，兼衡無前科之素行
    ，高職畢業之智識程度，目前無業、以母親資助為其經濟來
    源之家庭生活狀況等一切情狀，論處乙○○共同犯傷害罪，處
    有期徒刑陸月，並諭知易科罰金折算標準，以新臺幣1千元
    折算1日。原判決此部分認事用法並無違誤。
(二)乙○○上訴否認犯行。檢察官上訴則以乙○○應與甲○○等人共負
    剝奪戊○○、丙○○行動自由及殺害戊○○未遂之共同正犯罪責，
    原審僅論傷害罪，應有違誤；然查，乙○○確有共同傷害戊○○
    犯行，已經詳述如上；而甲○○等人為剝奪戊○○、丙○○行動自
    由及對戊○○實行殺人未遂犯行，已超出乙○○共同傷害犯意聯
    絡預見範圍，尚難令乙○○就妨害自由、殺人未遂部分擔負共
    同正犯罪責（詳下述）。檢察官上訴指稱原判決量刑過輕，
    尚難據以認定原判決關於刑之裁量有何違誤或不當。乙○○及
    檢察官此部分上訴，均無理由，應予駁回。
七、不另為無罪諭知部分：
(一)公訴意旨另認乙○○就剝奪戊○○、丙○○行動自由部分與甲○○、
    丁○○及小胖等3人；殺害戊○○未遂部分與甲○○及小胖等3人也
    有犯意聯絡及行為分擔；丁○○就殺害戊○○未遂部分與甲○○及
    小胖等3人有犯意聯絡及行為分擔，而認乙○○另涉犯刑法第3
    02條第1項剝奪他人行動自由罪、第271條第2項、第1項殺人
    未遂罪嫌；丁○○另涉犯同法第271條第2項、第1項殺人未遂
    罪嫌。
(二)犯罪事實應依證據認定，無證據不得認定犯罪事實；不能證
    明被告犯罪，應諭知無罪判決。刑事訴訟法第154條第2項、
    第301條第1項明文規定。
(三)此部分公訴意旨無非以甲○○、乙○○、丁○○於警詢及偵查之供
    述；證人戊○○、丙○○、林馨怡、林姜宏於警詢及偵查之證詞
    ；監視錄影光碟、監視錄影紀錄翻拍照片及臺灣新北地方檢
    察署檢察官勘驗筆錄為主要論據。惟查：
 1、依前述甲○○於偵查及原審之陳述，甲○○與乙○○謀議將戊○○約
    出見面時，甲○○僅告知要教訓戊○○，並未具體商議要以何種
    方式教訓；又依前述丁○○於偵訊證述可知，甲○○向其借用A
    房間，僅有甲○○與小胖等3人在場，乙○○並不在場；而丙○○
    臨時受戊○○委託前往，此情並非乙○○事先所能預見，卷內並
    無積極證據顯示乙○○事前曾與甲○○就剝奪戊○○、丙○○行動自
    由及殺害戊○○部分進行謀議。乙○○始終堅稱與丙○○於巷弄對
    話後，即回到甲○○車上等候，此與巷弄監視錄影紀錄顯示乙○○與丙○○對話之後，即未再出現於現場之情相符。無論戊○○
    、丙○○或甲○○之證述，均未提及乙○○曾前往A房間。檢察官
    並未舉證乙○○於甲○○等人實行剝奪告訴人2人行動自由及對
    戊○○實行殺人未遂犯行當時，如何曾經與甲○○等人產生犯意
    聯絡或行為分擔。應認此部分犯行已逸脫乙○○共同傷害戊○○
    之犯意聯絡預見範圍。
 2、甲○○於B房間，才自原先傷害戊○○之犯意升高為殺害戊○○之
    不確定故意，已如前述。丁○○始終堅稱未曾前往B房間，丙○○雖證稱丁○○有前往B房間，但卻證稱不知道丁○○站在哪裡（
    原審卷一第318頁）則丁○○是否確曾與甲○○等人一同前往B房
    間，證據上即有疑義；況且丙○○或戊○○歷次證詞均未提及丁○○於B房間有何參與犯行之行為，尚難認定丁○○於甲○○等人
    實行殺人未遂犯行當時，與甲○○等人有何犯意聯絡或行為分
    擔。依罪疑唯輕原則，丁○○被訴殺人未遂共同正犯部分，應
    認證據上證明力尚有不足。
 3、此外，現有卷證查無其他積極證據足認乙○○、丁○○確有公訴
    意旨所指此部分犯行，犯罪尚屬不能證明。由於⒈乙○○部分
    ：原審以公訴意旨認此部分與經論罪科刑之傷害罪，具有想
    像競合犯裁判上一罪關係，而不另為無罪諭知。⒉丁○○部分
    ：因公訴意旨認此部分與丁○○經論罪科刑之剝奪他人行動自
    由罪，想像競合犯裁判上一罪，因此不另為無罪諭知。經核
    原審就此部分之認事用法並無違誤，檢察官就此部分上訴，
    無理由，應予駁回。
八、證人甲○○、丁○○於偵查、審理中，分別對於乙○○、甲○○被訴
    犯行有重要關係事項，均曾以證人身分具結證言，皆有不實
    陳述，如上所述，涉及偽證罪嫌，併移請檢察官另為適法處
    理。
據上論斷，依刑事訴訟法第368條、第369條第1項前段、第364條
、第299條第1項前段，判決如主文。
本案經檢察官陳錦宗提起公訴，檢察官秦嘉瑋提起上訴，檢察官
蔡麗清到庭執行職務。
中　　華　　民　　國　　110 　年　　10　　月　　21　　日
  　　　　　　　　　刑事第十四庭審判長法　官  黃斯偉
  　　　　　　　　　　　　　　  　　  法　官  許泰誠
    　　　　　　　　　　　　　　  　  法　官　郭豫珍　 
以上正本證明與原本無異。
如不服本判決，應於收受送達後20日內向本院提出上訴書狀，其
未敘述上訴之理由者並得於提起上訴後20日內向本院補提理由書
（均須按他造當事人之人數附繕本）「切勿逕送上級法院」。
                                      書記官  葉書豪
中　　華　　民　　國　　110 　年　　10　　月　　21　　日
附錄：本案論罪科刑法條全文　　　　　　
刑法第271條
殺人者，處死刑、無期徒刑或10年以上有期徒刑。
前項之未遂犯罰之。
預備犯第1 項之罪者，處2 年以下有期徒刑。
刑法第277條
傷害人之身體或健康者，處5 年以下有期徒刑、拘役或50萬元以
下罰金。
犯前項之罪，因而致人於死者，處無期徒刑或7 年以上有期徒刑
；致重傷者，處3 年以上10年以下有期徒刑。
刑法第302條
私行拘禁或以其他非法方法，剝奪人之行動自由者，處5 年以下
有期徒刑、拘役或9000元以下罰金。
因而致人於死者，處無期徒刑或7 年以上有期徒刑；致重傷者，
處3 年以上10年以下有期徒刑。
第1 項之未遂犯罰之。
刑法第337條
意圖為自己或第三人不法之所有，而侵占遺失物、漂流物或其他
離本人所持有之物者，處1 萬5000元以下罰金。